臺灣高雄地方法院民事裁定
111年度訴字第182號
原      告  劉亞晴
            蔡青辰
共      同
訴訟代理人  呂郁斌律師
被      告  臺灣新光商業銀行股份有限公司

法定代理人  李增昌
訴訟代理人  許玉佳
上列當事人間第三人異議之訴事件，本院裁定如下：
    主  文
本件移送臺灣臺北地方法院。
    理  由
一、按訴訟之全部或一部，法院認為無管轄權者，依職權以裁定
    移送於其管轄法院，民事訴訟法第28條第1項定有明文。關
    於專屬管轄之事件，僅專屬於特定法院管轄，得排斥其他審
    判籍之適用，當事人不得以合意變更其管轄法院，亦不生同
    法第25條應訴管轄之問題。所謂專屬管轄，非以法律明定專
    屬管轄者為限，凡法律規定某事件僅得由特定法院管轄者，
    縱未以法律明定專屬管轄，仍不失其專屬管轄之性質。強制
    執行法第15條前段所定第三人異議之訴，係以排除執行標的
    物之強制執行為目的，第三人得於執行標的物之強制執行程
    序終結前，向執行法院對債權人提起異議之訴，為強制執行
    程序之救濟方法，法文雖未明定專屬管轄，惟既係向執行法
    院提起異議之訴，自當排除土地管轄之規定，乃專屬執行法
    院管轄。他法院受囑託於其管轄區內為特定執行標的物之強
    制執行程序終結前，依強制執行法第7條第4項規定，為同法
    第15條所定之執行法院，第三人不得向囑託法院提起異議之
    訴。
二、經查：
　㈠原告係於民國110年12月23日向本院提訴請求撤銷本院110年
    度司執字第117591號請求清償債務強制執行事件（下稱系爭
    執行事件）所為關於訴外人蔡清瀅（原名：蔡清隆，下同）
    對元富證券股份有限公司大昌分公司（下稱元富大昌）之個
    別期貨交易人保證金及權利金專戶「元富－大昌－0000000號
    蔡清瀅」存款債權之執行程序。
　㈡惟本院民事執行處係依債權人即被告就蔡清瀅對元富大昌之
    上開債權為執行，核發扣押之執行命令，元富大昌先於同年
    月7日具狀以「蔡清瀅（592D000000-0）即蔡清隆帳戶內無
    任何股票可供扣押」為由聲明異議（執行卷頁59-1至59-2）
    。後於同年月13日再具狀以「並無保管債務人之期貨交易人
    保證金及權利金」為由聲明異議（執行卷頁61）。
　㈢被告則於同年月10日向本院民事執行處具狀「更正」蔡清瀅
    對第三人元富期貨股份有限公司（下稱元富期貨）之個別期
    貨交易人保證金及權利金專戶存款債權為執行（執行卷頁79
    ），本院民事執行處遂囑託臺灣臺北地方法院（下稱臺北地
    院）就上開執行標的物為強制執行（執行卷頁79）。
　㈣原告嗣於111年3月28日訴訟繫屬中，具狀變更主張因被告已
    更正第三人為元富期貨，故蔡清瀅對元富期貨之個別期貨交
    易人保證金及權利金專戶存款為其委託蔡清瀅代操個股期貨
    買賣之用，非蔡清瀅財產為由，變更請求撤銷蔡清瀅對元富
    期貨之個別期貨交易人保證金及權利金專戶存款債權之執行
    程序之應受判決事項聲明云云，核屬因情事變更而以他項聲
    明代最初之聲明（民事訴訟法第255條第1項4款參照）。然
    因原告欲排除蔡清瀅對元富期貨之個別期貨交易人保證金及
    權利金專戶存款債權之強制執行程序，為臺北地院受囑託實
    施強制執行之特定執行標的物，已由臺北地院於110年12月1
    7日核發扣押命令（訴卷頁39至41），並於111年1月4日通知
    被告扣押蔡清瀅對元富期貨之保證金若干元（執行卷頁89至
    91）。而臺北地院上開強制執行程序，尚未核發支付轉給命
    令，業經以公務電話查證屬實，足徵臺北地院上開強制執行
    尚未終結。
　㈤是以，揆諸前揭條文及說明，原告變更之訴既係為排除臺北
    地院所為就蔡清瀅對元富期貨之保證金債權之強制執行，而
    該特定執行標的物之強制執行程序尚未終結，自應向執行法
    院即臺北地院提起異議之訴，不得向囑託法院提起異議之訴
    。　　
三、綜上所述，本件應由臺北地院管轄，原告向本院請求撤銷就
    蔡清瀅對元富期貨之保證金債權之強制執行，殊有違誤，爰
    依職權將本件移送於該管轄法院。 
據上論結，本件應移送於臺北地院，依民事訴訟法第28條第1項
，裁定如主文。
中　　華　　民　　國　　111 　年　　4 　　月　　19　　日
                  民事第一庭  法　官　劉定安
以上正本係照原本作成。
如對本裁定抗告須於裁定送達後10日內向本院提出抗告狀，並繳
納裁判費新臺幣1,000 元。
中　　華　　民　　國　　111 　年　　4 　　月　　19　　日
                              書記官  陳鈺甯